【裁判字號】    97,易,958
【裁判日期】    970417
【裁判案由】    詐欺
【裁判全文】
臺灣臺中地方法院刑事判決               97年度易字第958號
公  訴  人  臺灣臺中地方法院檢察署檢察官
被      告  甲○○
                    (現於臺灣臺中看守所附設勒戒所)
上列被告因詐欺案件，經臺灣高雄地方法院檢察檢署察官聲請簡
易判決處刑（96年度偵字第29665號），經高雄地方法院認不應
以簡易判決處刑改依通常程序審理後，以管轄錯誤為由移送本院
審理，經本院合議庭裁定適用簡式審判程序，本院判決如下：
    主    文
甲○○犯幫助詐欺取財罪，處有期徒刑參月，如易科罰金，以新
台幣壹仟元折算壹日。
    犯罪事實
一、甲○○明知詐騙集團收購金融機構帳戶之存摺及金融卡，係
    基於詐欺取財之犯意，欲將詐欺所得款項匯入該帳戶，以避
    免遭執法機關查獲，且可預見提供金融帳戶存摺、提款卡等
    物予陌生人士使用，有可能為非法集團所利用，以遂欺騙不
    知情之社會大眾之目的，於不詳時間，自報載廣告得悉可出
    售銀行、郵局存摺換取現金後，旋撥打報載電話與真實姓名
    年籍不詳綽號「阿奇」之成年男子聯繫，且基於幫助詐欺取
    財之不確定故意，於民國96年4月20日，在臺中市○○路某
    泡沫紅茶門口，將其所有之合作金庫商業銀行太平分行帳號
    ：0000000000000號帳戶之存摺、印章、金融卡及密碼以新
    臺幣（下同）5,000元之價格販賣與「阿奇」，任「阿奇」
    所屬犯罪集團成員使用該帳戶以行不法之犯罪行為。而「阿
    奇」與其所屬犯罪集團成員共同基於詐欺取財之犯意聯絡，
    先後於附表所示時間，或以借款、或以網路購物轉帳交易時
    誤觸分期付款項目，須至ATM操作取消分期付款交易動作云
    云，致附表所示林家穎等5人分別陷於錯誤，而依指示分別
    匯款至上開甲○○帳戶內（被害人、遭詐騙事由、匯款時間
    、匯款金額均詳見附表）。嗣於96年5月15日臺灣高雄地方
    法院檢察署檢察官指揮高雄市政府警察局刑警大隊破獲以陳
    怡伶（另案移併臺灣宜蘭地方法院審理）為首詐騙集團，始
    循線查獲上情。
二、案經檢察官自動檢舉、翁茂城訴由高雄市政府警察局移送臺
    灣高雄地方法院檢察署檢察官聲請簡易判決處刑，經臺灣高
    雄地方法院以管轄錯誤為由，裁定移送本院審理。
    理    由
一、證據：
  (一)被告甲○○於本院審理時坦承不諱。
  (二)告訴人翁茂城警詢時之指訴。
  (三)被害人陳志豪警詢時之指述。
  (四)被害人林家穎警詢時之指述。
  (五)被害人林坤鴻警詢時之指述。
  (六)被害人周亮廷警詢時之指述。
  (七)合作金庫商業銀行太平分行96年6 月5 日合金太平存字第09
    60002307號函暨所附被告甲○○之新開戶建檔登錄單、存戶
    單摺掛失暨新單摺補領/印鑑掛失暨更換印鑑/更換印鑑、戶
    名、代表人申請書、分戶交易明細表等各1份。
  (八)合作金庫商業銀行寶橋分行96年7 月19日合金寶橋字第0960
    002971號函暨所附告訴人翁茂城之存單存款新開戶建檔登錄
    單、分戶交易明細表、匯款單各1份。
  (九)ATM 監視器錄影畫面翻拍照片1張。
二、按刑法上之幫助犯，係對於犯罪與正犯有共同之認識，而以
    幫助之意思，對於正犯資以助力，而未參與實施犯罪之行為
    者而言，循依而論，如未參與實施犯罪構成要件之行為，且
    係出於幫助之意思提供助力，即屬幫助犯，而非共同正犯。
    本案被告甲○○將其金融帳戶、提款卡等物件提供予詐騙集
    團使用，使該集團成員得以向告訴人翁茂城、被害人林家穎
    、陳志豪、林坤鴻、周亮廷等人詐取財物，並以被告所提供
    之上開金融帳戶供作指定匯款之帳戶，規避檢警機關之追緝
    ，以遂行該詐欺集團詐欺取財之犯行，然被告單純提供帳戶
    供人使用之行為，並不等同於向告訴人施以欺罔之詐術行為
    ，且亦無證據證明被告參與詐欺取財犯行之構成要件行為，
    參照上述說明，自應論以幫助犯。是核被告所為，係犯刑法
    第339條第1項詐欺取財罪之幫助犯，依刑法第30條第2項規
    定，按正犯之刑減輕之。爰審酌被告之犯罪動機、目的、手
    段、所生危害及犯後坦承犯行等一切情狀，量處如主文所示
    之刑，並諭知易科罰金之折算標準。又幫助犯以正犯犯罪行
    為完成之時點為準據 (最高法院96年度台非字第253號判決
    可資參照)，本件被告交付存摺之時間雖為96年4月20日，惟
    正犯犯罪行為96年5月7日以後，因之沒有中華民國96年罪犯
    減刑條例之適用，附此敘明。
據上論斷，應依刑事訴訟法第273條之1第1項、第299條第1項前
段，刑法第339條第1項、第30條、第41條第1項前段，刑法施行
法第1條之1第1項、第2項，判決如主文。
本案經檢察官顏淑惠到庭執行職務。
中    華    民    國    97    年    4    月     17    日
                  刑事第七庭    法  官  郭德進
上正本證明與原本無異。
如不服本判決，應於收受送達後10日內向本院提出上訴書狀（應
敘述具體理由並附繕本）。
上訴書狀如未敘述理由，應於上訴期間屆滿後20日內補提理由書
於本院。
中    華    民    國    97    年    4     月    18    日
                                書記官  陳惠玲
                                                       B
附錄論罪科刑法條
中華民國刑法第339條第1項：（普通詐欺罪）
意圖為自己或第三人不法之所有，以詐術使人將本人或第三人之
物交付者，處5年以下有期徒刑、拘役或科或併科1千元以下罰金
。
附表：
 ┌─┬─┬───────────────┬──────┬────┐
 │編│被│ 遭   詐   騙   事   由       │匯款時間    │匯款金額│
 │號│害│                              │            │        │
 │  │人│                              │            │        │
 ├─┼─┼───────────────┼──────┼────┤
 │ 1│林│該詐欺集團某真實姓名年籍不詳成│96年5月7日  │30,000元│
 │  │家│員，於96年4月間經由網際網路與 ├──────┼────┤
 │  │穎│林家穎聊天認識後，佯稱：缺錢需│96年5月8日  │20,000元│
 │  │  │借錢使用云云，致林家穎陷於錯誤├──────┼────┤
 │  │  │，而匯款至指定帳戶內。        │96年5月9日  │30,000元│
 │  │  │                              ├──────┼────┤
 │  │  │                              │96年5月10日 │30,000元│
 ├─┼─┼───────────────┼──────┼────┤
 │ 2│翁│該詐欺集團某真實姓名年籍不詳成│96年5月8日  │3,000 元│
 │  │茂│員化名「陳思雨」，於96年4月間 │            │        │
 │  │城│經由網際網路與翁茂城聊天認識後│            │        │
 │  │★│，佯稱：因到大陸出差被搶，沒錢│            │        │
 │  │  │坐飛機返台，需借錢云云，致翁茂│            │        │
 │  │  │城陷於錯誤，而轉帳至指定帳戶內│            │        │
 ├─┼─┼───────────────┼──────┼────┤
 │ 3│陳│該詐欺集團某真實姓名年籍不詳成│96年5月8日  │6,000 元│
 │  │志│員化名「張晶晶」於96年間某日，│            │        │
 │  │豪│透過網際網路MSN與陳志豪聊天認 │            │        │
 │  │  │識後，佯稱：需錢打點滴云云，致│            │        │
 │  │  │陳志豪陷於錯誤，而匯款至指定帳│            │        │
 │  │  │戶內。                        │            │        │
 ├─┼─┼───────────────┼──────┼────┤
 │ 4│林│該詐欺集團某真實姓名年籍不詳自│96年5月12日 │(1)14,660│
 │  │坤│稱「邱先生」者於96 年5月12日19│            │  元    │
 │  │鴻│時58分許，撥打電話與林坤鴻，佯│            │(2)8,683 │
 │  │  │以：轉帳匯款操作有誤，會變成分│            │  元    │
 │  │  │期付款，須前往郵局之ATM 依其指│            │共23,343│
 │  │  │示操作取消分期付款等訛詞，致林│            │元      │
 │  │  │坤鴻陷於錯誤，而匯款至指定帳戶│            │        │
 │  │  │內。                          │            │        │
 │  │  │                              │            │        │
 ├─┼─┼───────────────┼──────┼────┤
 │ 5│周│該詐欺集團某真實姓名年籍不詳自│96年5月14日 │(1)9,999 │
 │  │亮│稱「邱先生」者於96 年間某日， │            │  元    │
 │  │廷│撥打電話與周亮廷，佯以：轉帳匯│            │(2)12,528│
 │  │  │款操作有誤，會變成分期付款，須│            │  元    │
 │  │  │前往郵局之ATM依其指示操作取消 │            │共22,527│
 │  │  │分期付款等訛詞，致周亮廷陷於錯│            │元      │
 │  │  │誤，而匯款至指定帳戶內。      │            │        │
 ├─┴─┴───────────────┴──────┼────┤
 │詐騙金額共計                                        │164,870 │
 │                                                    │元      │
 └──────────────────────────┴────┘
 （★表示被害人有提出告訴）


司法院資訊處製作；財團法人民間司法改革基金會備份。
